【裁判字號】    88,上訴,1719
【裁判日期】    891025
【裁判案由】    誣告
【裁判全文】
臺灣高等法院臺中分院刑事判決                  八十八年度上訴字第一七一九號
    上  訴  人
    即  被  告  癸○○即王癸.
    選任辯護人  武忠森
    選任辯護人  楊銷樺
右上訴人因誣告案件，不服臺灣臺中地方法院八十六年度訴字第二三九五號中華民國
八十八年六月二十一日第一審判決（起訴案號：臺灣臺中地方法院檢察署八十六年度
偵字第三０四號），提起上訴，本院判決如左：
      主  文
原判決撤銷。
癸○○連續意圖他人受刑事處分，向該管公務員誣告，處有期徒刑壹年陸月。
      事  實
一、癸○○（即王癸○○）明知其於民國（下同）八十一年間向子○○購買房屋，積
    欠蔡女新台幣（下同）一百多萬元，乃同意以建杰建設有限公司（下稱建杰公司
    ，名義負責人為癸○○之子王勝仕）在台中市○○區○○段第二五０地號土地暨
    門牌號碼台中市○○路○段五十八號興建「摩登精品」預售套房中之三Ｂ、四Ｂ
    二戶套房過戶予受蔡女委託處理之辛○○，以抵償積欠蔡女之債務；又明知丙○○為建杰公司承做前開預售屋之混凝土工程，其已積欠丙○○一百五十九萬八千
    九百七十元之工程款未付；且明知其與丙○○因工程款未結清，何某已拒絕施工
    ，其覓得己○○從事上開工程收尾工作，施作金額約八十九萬五千三百五十元之
    工程，癸○○除支付部份款項外，所交付之客票退票後，己○○要求其清償款項
    ，癸○○除交付現金八萬元外，並簽發金額分別為七萬元及三十一萬三千元之本
    票二張予己○○收執。乃癸○○為規避債務，竟基於意圖使上開債權人子○○、
    辛○○、丙○○、己○○等受刑事處分之概括犯意，自八十三年十二月一日起至
    八十四年十一月二十二日止，連續虛構事實，指稱子○○教唆辛○○於八十三年
    九月十六日，夥同不知名之四男一女，將其毆打成傷，並逼迫其簽立上開「摩登
    精品」套房之買賣契約書（八十三年度偵字第二０六九七號八十三年十二月一日
    具狀並收狀；八十四年度偵字第五０三六號八十四年三月七日具狀收狀；八十四
    年七月三日具狀收狀；八十四年度偵字第一七二六三號八十四年十月十六日具狀
    翌日收狀）；丙○○帶人至其家中對其恐嚇：「如不付錢，要讓伊工地永遠無法
  完工，且死的很難看」，並進而毆打工地工人，破壞工地，且散播對其不利之消
    息（八十四年度偵字第一五九八０號八十四年十月十六日直接向檢察官申告經函
    送與自訴案併辦；八十四年度自字第一三八三號八十四年十一月二十二日收狀但
    書狀所載具狀日期係二十三日）；己○○於八十四年十月三十日率眾至其家中對
    其家人恐嚇，並強迫其簽發上開二張本票（八十四年度偵字第一九七０六號八十
    四年十一月二十日具狀翌日收狀）；分別向職司犯罪偵查及審判工作之臺灣臺中
    地方法院檢察署檢察官告訴及原審法院法官自訴，誣告子○○、辛○○、丙○○
    、己○○等人涉犯恐嚇取財、恐嚇、傷害、妨害自由、偽造文書等犯行，其所告
    訴或自訴之上述各案件，嗣經偵查或審理結果，均認並無所訴之事實，而分別予
    以處分不起訴或判決無罪。
二、案經被害人子○○、辛○○、丙○○等人訴請臺灣臺中地方法院檢察署檢察官偵
    查起訴。
      理  由
一、訊據上訴人即被告癸○○對於右揭先後多次提出告訴、自訴，以申告被害人子○○、辛○○、丙○○、己○○等人犯罪之事實，坦承不諱，惟矢口否認有何誣告
    之犯行，辯稱：伊與子○○、辛○○間並無債務糾紛，辛○○等係一詐騙集團；
    子○○、辛○○、丙○○、己○○等確有伊提出告訴、自訴所指述之各該犯罪事
    實云云。
二、但查：被告癸○○前揭連續誣告之事實，業據被害人即告訴人子○○、辛○○、
    丙○○等人於偵查中指訴甚詳。而被告指控被害人子○○、辛○○、丙○○、己○○等人恐嚇取財、恐嚇、傷害、妨害自由、偽造文書等犯行部分，亦分別經檢
    察官處分不起訴或經法官判決被告無罪確定，有臺灣臺中地方法院檢察署八十三
    年度偵字第二０六九七號、八十四年度偵字第五０三六號、第一一一八八號、第
    一七二六三號、第一九七０六號、臺灣高等法院臺中分院檢察署八十五年度議勤
    字第三八三號駁回再議處分書、原審八十四年度自字第一三八三號（八十四年度
    偵字第一五九八０號函送與本件自訴案併辦）、本院八十五年度上易字第一一九
    一號判決書等件附卷可稽。
三、被告癸○○指控被害人辛○○於八十三年九月十六日強押其至代書事務所簽署系
    爭不動產買賣契約書乙節，業經證人即代書黃寬士於上開被告及告訴人辛○○互
    控詐欺、恐嚇取財、傷害、妨害自由案中（臺灣臺中地方法院檢察署八十三年度
    偵字第二０六九七號、八十四年度偵字第五０三六號）結證稱：辛○○及王癸○○先後至其事務所，辛○○與二位親戚陪同前來，王癸○○係一人前來，當時王
    癸○○自承有欠辛○○錢，要將二間套房過戶給辛○○抵償該債務，並在該不動
    產契約上代理人欄內簽名，且當場拿建杰公司之印章蓋在該契約書上，伊並未發
    現王癸○○有被辛○○強迫之情形等語。且八十三年九月底某日，王癸○○又在
    仲聯代書事務所內將二紙客票（林國華發票，面額各三十五萬元）交予辛○○，
    當場神色自若，並無受到強迫之情形，亦據證人即代書周佳慧於該案偵查中結證
    無異。且被告癸○○於該案偵查中自承：「我確實有向子○○買屋，尚欠她四十
    多萬，而我當時有承受該房地的抵押債務，因我有三個半月忘記去銀行繳本金利
    息，所以該房地被銀行查封拍賣，因為拍賣金額較低，不足清償子○○的債務，
    尚不足一百多萬元，因為該債務是子○○所欠，我並不同意償還此一百多萬元，
    所以辛○○即於八十三年九月十六日：：：」等情，顯見被告癸○○所辯其與子
    ○○之間並無債務糾紛云云，要難採信。又上開系爭不動產買賣契約書上「王勝
    仕」之印文，經送法務部調查局鑑定結果，與被告興建上開「摩登精品」預售屋
    之台中市政府工務局執照起造人附表、變更起造人申請書及名冊上「王勝仕」印
    文相同，有該局（八五）陸(二)00000000號鑑定通知書影本附卷足憑。雖
    被告癸○○又以：該印章係由代書戊○○所持有，應係辛○○等與之勾結蓋用於
    契約書上云云，並舉戊○○之收據影本（見八十七年二月二十四日辯護書及本審
    卷八十八頁）為辯，然依該收據所載，戊○○係於八十三年十二月九日收受王癸○○、王勝仕等印章五枚，而上開不動產買賣契約書作成之日期為八十三年九月
    十六日，亦即被告癸○○是在上開不動產契約書作成後近三個月，才將印章交付
    與戊○○所持有，則告訴人辛○○與戊○○焉能事前勾結而予以盜蓋？況且辛○○等人若與被告無債務糾紛，純係「犯罪集團」欲誆騙被告財產，而並強押被告
    簽約，又與代書勾結盜蓋印章，何以在被告所興建七層大樓中，僅只簽約出賣其
    中二間套房抵償債務？以被告所指辛○○等人如此大費週章又極為縝密之犯罪手
    法而言，顯然有悖於常情。
四、被告對於其控告丙○○部分，並不否認其彼此間有工程款之糾紛，惟被告癸○○
    先於八十四年九月二十五日對之提起恐嚇取財、傷害、毀損等告訴，嗣又於同年
    十一月二十二日具狀向原審提起自訴，指稱丙○○多次至其工地騷擾、毀損或至
    其家中恐嚇云云。但被害人丙○○早在八十四年一月二十三日即對被告之子王勝
    仕提起給付工程款之民事訴訟，而經原審法院於同年五月二日判決王勝仕應給付
    丙○○一百五十九萬八千九百七十元，並已確定，有原審法院八十四年度訴字第
    二一０號民事判決及確定證明書影本各一件在卷可稽，丙○○既已依法定程序主
    張權利，豈有在訴訟進行中，同時對被告施加騷擾，尚且破壞其工地設備之理，
    況依被告指述丙○○犯行之時間、地點、方式，內容復先後不一（參見原審八十
    四年度自字一三八三號判決所載）；且被告對於事後進行收尾工程之己○○於要
    求給付工程款後，亦具狀對其提出恐嚇之告訴，被告每於欠人工程款時，就遭被
    欠者其對其施加恐嚇，已滋疑義。參酌本院另案審理之八十八年度上訴字第一七
    二０號被告癸○○誣告案件，亦係被告對於與其有債務糾紛之丁○○、江桐局等
    人提起詐欺等犯行之告訴，經檢察官偵查後，認為被告癸○○係誣告，而自動檢
    舉偵查起訴後，原審以八十七年度訴更字第一八號判處被告癸○○誣告罪刑，現
    上訴本院另案審理，顯見被告癸○○每於積欠他人債務而遭催討後，就會隨即向
    對其求償之人提出申告，足見被告係為規避債務，而意圖他人受刑事處分，虛構
    捏造事實誣指債權人犯罪，至為灼然。被告癸○○否認犯行，所辯各節，無非係
    其事後卸責之托詞，均不足遽採，被告誣告犯行堪以認定。
五、被告癸○○指控被害人子○○、辛○○、丙○○、己○○等人恐嚇取財、恐嚇、
    傷害、妨害自由、偽造文書等犯罪事實，均在各該案件偵審中及本案偵審中分別
    查明無其事實。被告於本審請求向台中市警察局第三分局合作派出所函調八十三
    年九月一日起至八十三年十二月三十一日止派員至台中市○○○路九十五號處理
    民眾衝突之報案紀錄及出勤紀錄，經函查據復「上述資料已逾限燒毀，無從查考
    」；被告又請求傳訊其女甲○○、外甥壬○○、夫乙○○等人作證稱：八十三年
    九月十六日辛○○有率人到台中市○○○路九十五號被告癸○○住處強行將被告
    癸○○押走；八十四年三月丙○○亦帶人到工地去要毆打被告及阻止施工云云。
    然此非僅前經調查並無其事（詳前說明），且據被告及甲○○、乙○○所述，辛○○率人強押被告當時，其屋內後方工廠內尚有多名工人在場，甲○○、乙○○
    亦在屋內親眼目睹其事，皆未上前加以制止或呼叫求援，乙○○稱伊事後有報警
    ，但警方卻未作任何處置，事後被告很晚才回家，伊亦也沒再去加以瞭解，雖伊
    有問被告但被告當時如何回答，伊已忘記云云，顯然不合常情。被告復請求命子
    ○○、辛○○提出被告欠款之證據，再傳壬○○指認丙○○阻止施工，傳訊其家
    人王家佑、王勝仕證明辛○○確於八十三年十月二十三日夥同數人到台中市○○○路九十五號被告任處毆打王家佑，並取得一張支票後離去，傳訊其友人邱林秀
    雲證明被告對己○○提出告訴一案，被告係因己○○要求而撤銷告訴，惟不起訴
    處分書卻未載明被告撤銷告訴之事，並再傳戊○○查證其代保管印章之事實。惟
    本院認為被告涉犯誣告罪之犯行，事證已明確，均無再予傳訊調查之必要。
六、核被告癸○○所為，係犯刑法第一百六十九條第一項之誣告罪。其先後多次犯行
    ，時間緊接，犯罪構成要件相同，顯係基於概括之犯意反覆為之，為連續犯，應
    依刑法第五十六條之規定，論以一罪，並加重其刑。原審判處被告罪刑，雖非無
    見，然查：原審判決認被告係自八十四年三月七日起犯罪，惟被告係於八十三年
    十二月一日即具狀對辛○○提出告訴（八十三年度偵字第二０六九七號），原審
    判決認定犯罪事實即有未合，被告上訴意旨否認犯罪，固無理由，然原審判決既
    有上開可議之處，自仍應由本院予以撤銷改判。爰審酌被告癸○○之素行、智識
    程度，其意圖規避債務，濫用刑事追訴程序，誣指他人犯罪，惡性難謂輕微、被
    害人所受之損害及被告犯罪後猶推諉犯行態度不佳等一切情狀，判處有期徒刑壹
    年陸月與一審相同之刑期。
七、據上論斷，應依刑事訴訟法第三百六十九條第一項前段、第三百六十四條、第二
    百九十九條第一項前段，刑法第五十六條、第一百六十九條第一項判決如主文。
八、本案經檢察官庚○○到庭執行職務。
中      華      民      國    八十九      年      十      月   二十五   日
                              臺灣高等法院臺中分院刑事第八庭
                                    審判長法  官  羅  得  村
                                          法  官  劉  榮  服
                                          法  官  古  金  男
右正本證明與原本無異。
如不服本判決應於收受送達後十日內向本院提出上訴書狀，其未敘述上訴之理由者並
得於提起上訴後十日內向本院補提理由書（均須按他造當事人之人數附繕本）。
                                          書記官  林  世  傑
中      華      民      國    八十九      年      十      月   二十七   日
附錄本判決論罪科刑法條全文：
刑法第一百六十九條第一項：意圖他人受刑事或懲戒處分，向該管公務員誣告者，處
七年以下有期徒刑。
                                                                        Ｋ


司法院資訊處製作；財團法人民間司法改革基金會備份。
